【裁判字號】    99,監宣,201
【裁判日期】    991214
【裁判案由】    監護宣告
【裁判全文】
臺灣臺南地方法院民事裁定             99年度監宣字第201號
聲  請  人  閻勝和
代  理  人  閻梅琪
相  對  人  閻蘇揚
上列聲請人聲請對閻蘇揚為監護宣告事件，本院裁定如下：
    主      文
宣告閻蘇揚（男，民國○○年○月○○日生、身分證統一編號：Ｚ
000000000號，住臺南市○區○○○路二段400巷4弄20號3樓
）為受監護宣告之人。
選定閻勝和（男，民國○○年○月○日生、身分證統一編號：Ｚ0000
00000號，住臺南市○區○○路96號3樓）為受監護宣告之人閻蘇
揚之監護人。
指定閻嘉晶（女，民國○○年○月○○日生、身分證統一編號：Ｚ000
000000號，住臺南市○區○○路96號3樓）為會同開具財產清冊
之人。
聲請程序費用新臺幣壹仟元由受監護宣告之人閻蘇揚負擔。
    理      由
一、本件聲請意旨略以：聲請人閻勝和之兄即相對人閻蘇揚於幼
    時因高燒不退，雖未危及生命，然腦部卻因此受損，致智能
    障礙及小兒麻痺等多重後遺症。民國86年間復因腦中風陷入
    無意識狀態，與植物人無異，多年來均臥病在床，雖延醫治
    療仍不見好轉，已達不能處理自己事務之程度，近來病情更
    趨嚴重，已失去語言能力，且須插管引流，方能維持生命之
    存續。而相對人之父母先後於52年8月7日、86年5月16日過
    世，相對人未結婚且無後嗣，致無父母或子女可擔當照顧之
    責，多年來均聲請人負責照料。爰依民法第14條、第1111條
    、民事訴訟法第597條、第604條之規定，聲請對相對人為監
    護宣告，選定聲請人為閻蘇揚之監護人，並指定閻梅琪為會
    同開具財產清冊之人等語。
二、按對於因精神障礙或其他心智缺陷，致不能為意思表示或受
    意思表示，或不能辨識其意思表示之效果者，法院得因本人
    、配偶、四親等內之親屬、最近一年有同居事實之其他親屬
    、檢察官、主管機關或社會福利機構之聲請，為監護之宣告
    ，民法第14條第1項定有明文。再按受監護宣告之人應置監
    護人。法院為監護之宣告時，應依職權就配偶、四親等內之
    親屬、最近一年有同居事實之其他親屬、主管機關、社會福
    利機構或其他適當之人選定一人或數人為監護人，並同時指
    定會同開具財產清冊之人。又法院選定監護人時，應依受監
    護宣告之人之最佳利益，優先考量受監護宣告之人之意見，
    審酌一切情狀，並注意下列事項：(一)受監護宣告之人之身心
    狀態與生活及財產狀況。(二)受監護宣告之人與其配偶、子女
    或其他共同生活之人間之情感狀況。(三)監護人之職業、經歷
    、意見及其與受監護宣告之人之利害關係。(四)法人為監護人
    時，其事業之種類與內容，法人及其代表人與受監護宣告之
    人之利害關係，民法第1110條、第1111條第1項、第1111條
    之1亦定有明文。
三、經查：
（一）聲請人閻勝和為相對人閻蘇揚之胞弟，係二親等之親屬，
      業據聲請人提其二人之戶籍謄本各1份在卷可稽，揆諸上
      開規定，本件聲請人聲請對閻蘇揚為監護之宣告，自屬有
      據。
（二）又聲請人主張略以：相對人閻蘇揚於幼時因高燒不退腦部
      受損，致智能障礙及小兒麻痺等多重後遺症。於86年間復
      因腦中風陷入無意識狀態，與植物人無異，多年來均臥病
      在床，延醫治療不見好轉，不能處理自己事務，近來病情
      更趨嚴重，已失去語言能力，須插管引流，方能維持生命
      之存續乙情，亦有其提出相對人身心障礙手冊、行政院衛
      生署台南醫院出具之診斷證明書各1紙存可佐。且本院於
      99年12月9日到相對人所在地之聖公護理之家在鑑定人行
      政院衛生署台南醫院黃隆山醫師面前訊問相對人閻蘇揚，
      其對問話無回應；又鑑定醫師對閻蘇揚所為精神鑑定結果
      認：「一般醫學檢查：個案意識呈呆僵狀態，對問話無法
      回答，必須靠鼻胃管幫忙進食，四肢變形無力，無法自我
      行動，大小便及個人衛生須他人完全協助。精神檢查方面
      ：個案的注意力、判斷能力、對人時地的定向感、記憶能
      力、計算能力及抽象思考能力均有明顯缺失。基於相對人
      因腦病變之後遺症，有心智缺陷，致不能為意思表示或受
      意思表示，不能辨識其意思表示之效果，且接受治療後回
      復可能性甚低，因而不能管理自己財產，可為監護宣告。
      」，有99年12月9日訊問筆錄附卷可佐。是聲請人聲請對
      閻蘇揚為監護宣告為有理由，應予准許。
四、次查，相對人之父閻庭芝、母閻葉妹南先後於52年8月7日、
    86年5月16日死亡，有閻庭芝、閻葉妹南除戶謄本2紙足憑，
    相對人未結婚且無後嗣，其無父母或子女可擔當照顧之責，
    多年來均由聲請人負責照料等情，業據聲請人提出相對人國
    民身分證影本1件、相對人綜合得暨財產歸屬資料、親屬系
    統表、親屬之戶籍謄本等在卷可按，本院復參酌受監護宣告
    人閻蘇揚之所有事項目前均由聲請人閻勝和處理，且聲請人
    為受監護宣告人之胞弟，其與相對人共同生活，長期照顧相
    對人生活起居，並表示願意擔任受監護宣告人之監護人，是
    認由聲請人任監護人最能符合受監護宣告人之最佳利益，爰
    選定聲請人為受監護宣告人之監護人。又閻嘉晶為相對人之
    胞妹，有戶籍謄本、親屬系統表在卷可稽，衡情閻嘉晶應會
    本於受監護宣告人閻蘇揚之最佳利益，與監護人共同開具財
    產清冊，爰指定閻嘉晶為會同開具財產清冊之人，以利監護
    事宜之執行。
五、依民事訴訟法第608條第1項，裁定如主文。
中    華    民    國    99    年    12    月    14    日
                     家事法庭法官  謝瑞龍
上正本證明與原本無異
如不服本裁定關於選定監護人及指定會同開具財產清冊之人等部
分，應於送達後十日內向本院提出抗告狀，並繳納抗告費新臺幣
1,000元；其餘關於宣告監護之部分，不得抗告。
中    華    民    國    99    年    12    月    17    日
                           書記官  陳玉果

司法院資訊處製作；財團法人民間司法改革基金會備份。
